臺灣臺中地方法院民事判決　　　　　　 100年度重訴字第28號
原　　　　告　丙○○
　　　　　　　辛○○○
兼 上一人 之
特 別代理 人　庚○○
原　　　　告　己○○
　　　　　　　丁○○
兼 上四人 之
訴 訟代理 人　戊○○
共　　　　同
訴 訟代理 人　蔡譯智律師
被　　　　告　甲○○
訴 訟代理 人　熊賢祺律師
複 代理　 人　壬○○
上列被告因過失傷害案件，經原告提起請求損害賠償之附帶民事
訴訟（99年度交附民字第299號），經本院刑事庭裁定移送前來
，本院於民國100年7 月19日言詞辯論終結，判決如下：
    主    文
被告應給付原告辛○○○新臺幣壹仟伍佰玖拾肆萬零陸拾柒元、
原告丙○○新臺幣肆拾伍萬、原告己○○、庚○○、丁○○、戊○○各新臺幣肆拾萬元，及均自民國九十九年十月十四日起至清
償日止，按年息百分之五計算之利息。
原告其餘之訴駁回。
本判決原告勝訴部分，於原告辛○○○以新臺幣伍佰拾壹萬肆
仟元、原告丙○○以新臺幣壹拾伍萬元、原告己○○、庚○○、
丁○○、戊○○各以新臺幣壹拾萬肆仟元為被告供擔保後，得
假執行。但被告如各以新臺幣壹仟伍佰玖拾肆萬零陸拾柒元、肆
拾伍萬元、肆拾萬元，為原告辛○○○、丙○○、己○○、庚○○、丁○○、戊○○預供擔保，得免為假執行。
原告其餘假執行之聲請駁回。
    事實及理由
甲、程序事項：
壹、按無訴訟能力人有為訴訟行為之必要，因無法定代理人，或
    法定代理人不能行代理權，其親屬或利害關係人，得聲請受
    訴訴法院之審判長，選任特別代理人，民事訴訟法第51條第
    2項定有明文。本件原告庚○○主張其為原告辛○○○之子
    ，原告辛○○○於民國99年2月15日13時50分許，因遭被告
    駕駛車牌號碼9863- 癸○號自用小客車撞擊致受有創傷性硬膜
    下出血合併蜘蛛膜下出血及枕骨骨折、呼吸衰竭及及創傷腦
    傷併雙側肢體偏癱之重傷害，致無自為訴訟之能力，因有對
    被告提出損害賠償訴訟之必要，故向本院聲請選任其為原告
    辛○○○之特別代理人，經本院以100年度聲字第53號民事
    裁定准許在案，故本件自應由原告辛○○○特別代理人庚○○代理原告辛○○○進行本件訴訟，合先敘明。
貳、本件原告起訴時，原聲明請求：「被告應給付原告新台幣（
    下同）30,799,074元，及自民國99年2月15日起至清償日止
    ，按年息5％計算之利息。」；嗣原告於100年3月4日具狀變
    更請求：「被告應給付原告辛○○○25,359,874元、原告己○○10 0萬元、原告庚○○100萬元、原告丙○○100萬元、
    原告戊○○100萬元、原告丁○○100萬元，及均自刑事附帶
    民事起訴狀繕本送達翌日起至清償日止，按年息5％計算之
    利息。」；又於100年5月19日具狀變更請求：「被告應給付
    原告辛○○○26,670,901元、原告己○○100萬元、原告庚○○100萬元、原告丙○○100萬元、原告戊○○100萬元、
    原告丁○○100萬元，及均自刑事附帶民事起訴狀繕本送達
    翌日起至清償日止，按年息5％計算之利息。」；另於100年
    7月18日具狀變更請求：「被告應給付原告辛○○○23,959,
    414元、原告己○○100萬元、原告庚○○100萬元、原告丙○○100萬元、原告戊○○100萬元、原告丁○○100萬元，
    及均自刑事附帶民事起訴狀繕本送達翌日起至清償日止，按
    年息5％計算之利息。」；又於100年7月19日言詞辯論期日
    變更請求：「被告應給付原告辛○○○23,659,883元、原告
    己○○100萬元、原告庚○○100萬元、原告丙○○100 萬元
    、原告戊○○100萬元、原告丁○○100萬元，及均自刑事附
    帶民事起訴狀繕本送達翌日起至清償日止，按年息5％計算
    之利息。」。核係歷次減縮或擴張其應受判決事項之聲明，
    與民事訴訟法第255條第1項第3款之規定並無不符，自為法
    之所許。
乙、實體部分：
壹、原告主張：
一、被告於99年2月15日13時50分許，駕駛車牌號碼9863-癸○號自
    用小客車，沿台中市○區○○路由子○路往丑○○路方向行
    駛，途經台中市○區○○路與寅○路口之交岔路口時，理應
    注意汽車行駛至交岔路口，轉彎車應暫停讓直行車先行，且
    當時天候晴、光線日間自然光線、柏油路面乾燥無缺陷、道
    路無障礙物、視距良好、行車管制號誌正常，並無不能注意
    之情事，竟疏未禮讓行駛在其右側由原告丙○○所騎乘之車
    牌號碼361-卯○號重型機車先行，即貿然右轉朝寅○路方向行
    駛，不慎撞及原告丙○○所騎乘之上開機車，致原告丙○○
    及後座乘客原告辛○○○當場摔落地面，原告丙○○受有雙
    手及雙膝多處擦挫傷等傷害，原告辛○○○受有創傷性硬膜
    下出血合併蜘蛛膜下出血及枕骨骨折、呼吸衰竭及及創傷腦
    傷併雙側肢體偏癱之重傷害，意識猶難恢復，需聘請專人24
    小時看護。被告上開行為，已違反民法第184、193、195條
    等規定，原告等人當有權利請求其給付賠償金額。
二、查本件原告辛○○○及丙○○於事故發生時均係依規定戴半
    罩式安全帽，原告辛○○○係灰色安全帽、丙○○係粉紅色
    安全帽，此從台中市警察局第二分局道路交通事故調查表第
    24欄保護裝備記載均記載：「載安全帽或繫安全帶」及車禍
    當時員警拍攝照片可稽（詳台灣臺中地方法院檢察署99年度
    他字第2988號卷19、33、35、36頁）。而事發時原告丙○○
    係前方車，被告係後方車，亦即，原告丙○○係前方車及直
    行車，被告為後方車及右轉車，無所謂原告未保持安全距離
    之過失，此從台中市警察局第二分局拍攝車禍後照片，其中
    編號3號照片，原告丙○○機車係倒在被告駕駛汽車之前方
    可證，台中市○○○道路交通事故初步分析研判表亦記載被
    告「行經交叉路口違規超車」，顯然被告係欲超越原告丙○○機車，導致本件意外發生。上開車禍業經台中市車輛行車
    事故鑑定委員會鑑定意見認為是被告不當在交岔路口右轉超
    車，原告丙○○無任何肇事因素，且法院刑事一審亦未認定
    原告有何過失在案。
三、原告辛○○○為43年12月10日生, 本件車禍事故99年2月15
    日時僅55歲2月又10日，依內政部主計處97年度台閩地區簡
    易生命表平均餘命為28.25年。被告雖主張原告辛○○○為
    植物人，平均餘命應以5年計算，然植物人之生存餘命，受
    到諸多因素影響，包括病人身體狀況、傷後復原情形及其是
    否受到足夠的醫療及日常照護等因素均會影響其存活，而每
    人之生存年限長短不一，此為眾所週知之事實，而既曰「平
    均餘命」，當係就台閩地區全部人口數之生存年限除以總人
    數為計算。以今日醫藥科技進步，植物人如受完善照顧，亦
    可如常人般壽命，被告主張原告辛○○○平均餘命較短並無
    明確實驗數據得以證實，不得採為論據，此有最高法院97年
    度台上字第105號判決、台灣高等法院台中分院99年度重上
    更（二）字第5號、99年度重上字第82號判決可參。被告所
    引用最高法院86年台上字第784號裁判意旨作為依據，係14
    年前最高法院之裁判意旨，距今時間已久，有所不可採用之
    處，原告仍主張以台閩地區簡易生命表所示28.25年計算標
    準。
四、請求賠償之金額分述如下：
（一）醫療費：
（1）已支出醫藥費：原告辛○○○99年2月15日至5月25日於中
     國醫藥大學附設醫院支出醫藥費268,809元，及自99年5月
     25日起至8月30日止於中山醫藥大學附設醫院支出合計13
     2,984元，合計401,793元（計算式：268,809+132,984=4
     01,793元）。嗣原告辛○○○又於99年11月22日起至100年
     3月23日於中國醫藥大學附設醫院住院與急診等，合計16,
     914元。此部分為418,707元。
（2）就未來醫療費：原告辛○○○在中山醫學大學附設醫院接
     受治療，包含掛號門診、自費藥品、中藥費等，一年需要
     花費23,760元，按本件事發時，原告辛○○○平均餘命為
     28.25年，今僅以27年平均餘命計算，未來27年醫藥費扣除
     中間利息霍夫曼係數後，金額為412,924元（計算式：23,
     760×17.0000000=412,924元）。
（二）就醫療耗材及日用品等費用：
（1）已支出醫療耗材費：原告辛○○○99年2月15日至同年10月
     1日已支出醫療耗材費108,040元及2年租賃呼吸照護醫療器
     材72,000元、租賃氧氣筒及氧氣醫療器材16,800元，合計
     196,840元（計算式：108,040+72,000 +16,800＝196,840
     ）。
（2）未來醫療用品及日用品費用：本件經函查財團法人創世福
     利基金會100年3月21日函覆，其中關於未來醫療器材及日
     常用品費用為每月25,003元，是原告主張以每月25,000元
     計算，平均餘命以27年計算，原告辛○○○本項請求金額
     為5,213,685元（計算式：25,000×12×17.0000000=5,213
     ,685 元）。
（三）就房租及第四台費用部分：
（1）自99年2月起，原告辛○○○為就近赴中山醫學大學附設醫
     院辰○分院復健而在附近租屋，每月為6,873元，每年以
     82,476元計算，則原告主張仍以27年平均餘命計算，此部
     分金額應為1,433,346元（計算式：82,476×17.0000000=
     1,433,346元）。
（四）就看護費部分：
（1）已支出看護費（就雇請看護部份）：本件原告辛○○○自9
     9年2月15日車禍以來即喪失自我照顧能力，均須由家屬看
     護，則自99年2月15日起迄至本狀100年5月20日止，扣除已
     請求99年3月15至同年9月17日有請看護部分花費322,279元
     外，其餘273日由家屬自行看護，應得再請求看護費。又原
     告辛○○○已氣切，須隨時注意為其抽痰、以避免發生哽
     塞、窒息之風險，其無法進食，須鼻胃管定時為其灌食，
     在看護上自有相當之困難度及技術性，現今社會之經濟狀
     態及辛○○○傷勢甚為嚴重，認其在住院期間縱由家屬看
     護，以其看護之技術及內容評價其金額，仍應比照台籍職
     業看護之薪資標準即每日2,200元計算看護費用為適當（最
     高法院92年台上字第1626號、93年台上字第472號判決意旨
     參照）。則依此計算，273日之看護費金額為600,600元（
     計算式：273×2,200＝600,600元）。此部分共計922,879
     元。
（2）未來看護費：即使以聘請外籍看護為計算基礎，則一名看
     護工每月至少應支出金額應為28,456元，此金額包含外籍
     看護月薪17,880元、伙食費5,000元、加班費3,576元【依
     勞動基準法規定，每月外籍家庭看護工月休至少6天，休假
     期間加班費為一天596元，合計每月加班費為3,576元（596
     ×6=3, 576元）】、就業安定費用2,000元，還未加計每2
     年須更換外勞一次，另支出申請費用約3,000元等等。又按
     勞委會96年10月1日公布修正之外國人從事就業服務法第46
     條第1項第8款至第11款工作資格及審查標準第24條規定：
     外國人受前條雇主聘僱從事家庭看護工作者，同一被看護
     者以一人為限。但同一被看護者有下列情形之一者，得增
     加一人：一身心障礙手冊記載為植物人。二經醫療專業診
     斷巴氏量表評為零分，且於6個月內病情無法改善。本件原
     告辛○○○因車禍受傷後，經中山醫學大學附設醫院鑑定
     結果係創傷性腦損傷併兩側肢體偏癱，吞嚥困難及失語症
     ，兩側肢體無力，無法自行翻身或坐起，氣切術後，需鼻
     胃管灌食以維持生命之營養，日常生活完全無法自理，需
     專人24小時照護。照護需求評估欄則勾選：「醫療專業診
     斷巴氏量表評為零分，且於六個月內病情無法改善」依上
     述規定，原告辛○○○得請二位外籍看護工。加以原告辛○○○係24小時全天候由專人照顧，而依勞基法第30、32
     條規定，勞工每日工作不得超過8小時，二週不得超過84
     小時；一日最長工時不得超過12小時，一個月加班不得超
     過46小時。可見僅有1名看護工根本無法24小時照顧原告辛○○○，至少要2名以上看護工。從而，本件就未來看護費
     計算，即使被告抗辯有理由，則原告辛○○○亦主張每月
     每名看護工看護費應以25,000元計算，且至少有2名看護工
     ，依平均餘命27年計算，總金額為10,427,370元（計算式
     ：25,000×12×17.0000000×2=10,427,370元）。
（五）就勞動力損失之部分：
（1）原告辛○○○此部分以每月21,000元計算，且以9年計算全
     部喪失勞動力之損失，則喪失勞動力損失為1,834,132元（
     計算式：21,000×12×7.00000000=1,834,132）。
（六）就原告等人請求精神慰撫金部分：
（1）原告辛○○○是家中經濟及精神支柱，身兼會計、清潔員
     、家庭主婦等多職，惟車禍後，因傷勢嚴重失去工作能力
     及正常人一般生活，需專人24小時看護，並歷經顱骨切開
     、腦部血塊宜除、腦室腹膜腔分流管置入手術、顱骨成形
     手術、呼吸衰竭、氣切手術，產生消化系統功能退化、雙
     側肢體偏癱、癲癇後遺症、喪失記憶與認知等折磨，且上
     開重傷害幾乎無法根治，需終生進行復健治療，原告辛○○○身心受創嚴重，鑑於其情節重大，爰求償300萬元。
（2）原告己○○為原告辛○○○之配偶，原告丙○○、庚○○
     、丁○○、戊○○則為原告辛○○○之子女。原告己○○
     因長年勞動之故，原本就有心臟不適之問題，今遭逢其愛
     妻車禍重傷，除需抱病奔波探望愛妻外，心中之煎熬實非
     外人難以想像，爰求償100萬元。原告丙○○現仍為台中技
     術學院之大四生，本件車禍發生時，雖僅雙手、雙膝擦挫
     傷，然該車禍所造成之恐懼難以抹滅，更因其母臥病在床
     而心靈受創甚鉅，其白天除到校上課外，晚上還在外打工
     賺取生活費，更需來回醫院、家中探望母親，負擔沈重，
     爰求償100萬元。原告庚○○身為長子，除需一肩擔負沈重
     家計及龐大醫療開銷外，另因自身有過敏體質，加上長期
     身心折磨導致失眠等等，疲累程度絕非外人所能想像，爰
     求償100萬元。原告丁○○為長女，其為照顧原告辛○○○
     而辭職，長期消耗相當之耐心、細心、體力、精神等，勞
     累程度實難想像，爰求償100萬元。原告戊○○自其母車禍
     受傷後，在公司、家庭、房屋租賃處等地忙碌來回，因壓
     力過大，造內分泌失調，爰求償100萬元。
五、原告辛○○○車禍後已領取強制責任保險金20萬元。
六、聲明：（一）被告應給付原告辛○○○23,659,883元、原告
    己○○100萬元、原告庚○○100萬元、原告丙○○100萬元
    、原告戊○○100萬元、原告丁○○100萬元，及均自刑事附
    帶民事起訴狀繕本送達翌日起至清償日止，按年息5％計算
    之利息。（二）願供擔保，請准宣告假執行。
貳、被告方面：
一、被告於99年2月15日13時50分許，駕駛車牌號碼9863-癸○號自
    用小客車，途經巳○路與寅○路口之交岔路口，因右轉而與
    原告丙○○所騎乘之車牌號碼3641-卯○之重型機車發生碰撞
    ，過失導致原告丙○○與辛○○○受有傷害。被告雖於右轉
    時未查看後方是否有來車具有過失，但當時被告已依路權行
    駛至寅○路斑馬線處，惟原告丙○○之直行車未依法保持安
    全距離，致閃避不及撞到被告之車輛右前門，失去重心倒地
    ，其亦與有過失。被告右轉時依照法定時速並未超速，亦未
    違規超車更未由後方追撞，台中市○○○道路交通事故談話
    紀錄表中記述被告所述：「…我是從後方超車，超過對方機
    車然後右轉」此段陳述乃警方自行填寫，並非事實，被告亦
    未曾如此表示。亦即，實際情況是原告丙○○由後方撞上被
    告右側車門，其中原告丙○○陳述當日被告右轉時，原告來
    不及反應，因而撞上被告右側車門云云，被告絕無任何自後
    方追撞之情事，有同上開談話紀錄表可證。又如前所述，原
    告辛○○○因撞擊跌落地面，並頭部受有撞擊時，其安全帽
    未依規定繫戴而脫落才會受有如此嚴重之傷勢，依一般經驗
    ，安全帽若有確實繫好或未鬆脫，縱受到撞擊，亦不會脫落
    。是以，原告辛○○○本身亦有過失。
二、縱認為原告辛○○○未具過失，依道路交通安全規則第2條
    第1款及第94條之規定，汽車：指在道路上不依軌道或電力
    架線而以原動機行駛之車輛（包括機器腳踏車）；汽車在同
    一車道行駛時，除擬超越前車外，後車與前車之間應保持隨
    時可以煞停之距離。汽車除遇突發狀況須減速外，不得任意
    驟然減速。前車如須減速暫停，駕駛人應預先顯示燈光或手
    勢告知後車，後車駕駛人應隨時注意前車之行動。汽車行駛
    時，駕駛人應注意車前狀況及兩車併行之間隔，並隨時採取
    必要之安全措施。今原告辛○○○之使用人原告丙○○未依
    法保持安全距離，故於事故發生時未能煞停而撞上被告右側
    車門導致事故發生，亦與有過失，前已敘明。依民法第217
    條第3項準用第1項之規定，損害之發生或擴大，被害人之使
    用人與有過失者，法院得減輕賠償金額或免除之。而原告辛○○○因駕駛人即原告丙○○之載送而擴大其活動範圍，其
    既然亦與有過失，則應類推適用民法第224條規定依同法第
    217條第1項規定，減輕被告之賠償金額。
三、就原告辛○○○平均餘命，被告主張應為5年，並為下開各
    項費用之計算基礎：按臺灣高等法院暨所屬法院85年法律座
    談會民事類提案第2號，就「被害人因傷成為植物人，可否
    依一般人平均壽命推定其存活年數，扣除中間利息，請求加
    害人一次賠償看護費用？」部分，審查意見認為如有確定植
    物人平均餘命之鑑定或科學依據，則可採甲說，即被害人成
    為植物人，長期需要有人隨身看護，支付看護費用，為求訴
    訟經濟，自得按平均餘命，扣除中間利息，請求加害人一次
    賠償看護費用。惟此平均餘命為依植物人平均餘命加以計算
    ，而非一般人之平均餘命，故原告以內政部主計處97年度台
    閩地區簡易生命表為餘命計算被告應給付之看護費，實屬無
    理由。又按最高法院86年台上字第784號判決內容以：台灣
    省醫師公會85年1月10日台省醫一字第006號函稱：「植物人
    由於免疫能力低弱，抵抗力較差，容易遭受感染，引生併發
    症，故穩定狀況比一般低，生命自然比一般人容易處於危險
    狀態」，又中華民國神經學學會85年2月6日（85）順會字第
    017號函亦稱：「植物人之存活，依病人之年齡、植物人狀
    態之時間、及引起原因不同而各有差異…如急性腦傷若呈植
    物人狀態，其預後較差，3年後死亡率百分之82，5年後之死
    亡率達百分之95」等各語，而被上訴人因本件車禍致腦部挫
    傷重度昏迷，已呈植物人狀態，復為原審所認定，則其餘命
    自較常人平均餘命為短，應毋庸疑。原審未遑注意及此，遽
    認被上訴人餘命與常人相同，尚有22.44年，進而依霍夫曼
    式扣除中間利息，命上訴人再連帶賠償被上訴人此部分損害
    尚有疏略等語。從而，參酌前開判決，本件原告辛○○○就
    原告等人主張目前已屬植物人，故向被告請求其依內政部主
    計處97年度台閩地區簡易生命表平均餘命所得出之27年餘命
    所應支出之看護費用，並不可採。蓋植物人之存活，依病人
    之年齡、植物人狀態之時間、及引起原因不同而各有差異。
    本件原告辛○○○因車禍受有腦部挫傷，其癒後狀況本較差
    ，且其目前已56歲並患有高血壓等病史，若以一般平均餘命
    加以計算，對被告實屬不公，仍應以5年為準，惟如認有必
    要，則請法院函查植物人平均餘命，以計算被告所應負責之
    範圍。
四、就原告要求醫藥費用等損害賠償部分，被告抗辯論述如下：
 （一）就醫療費之部分：
（1）已支出醫藥費：就原告辛○○○99年2月15日至同年8月30
     日於中國醫藥大學附設醫院支出醫藥費401,793元部份，不
     爭執。惟原告追加99年11月22日起至100年3月23日於中國
     醫藥大學附設醫院及台中榮民總醫院支出之156,286元，其
     中病房費自付額共147,200元【計算式：8,000（99年12月
     24日至99年12月28日）+4,000（100年2月9日至100年2月11
     日）+135,200（100年2月11日至100年3月23日）】，包含6
     日住在雙人房、40日住在單人房，請原告說明住院之原因
     、住院與被告侵權行為是否有因果關係、住院是否有必要
     性及為何不選擇健保全額給付之保險病床選擇費用較高之
     單人房及雙人房是否具有必要性；及病歷影印費10張200元
     （100年2月9日至100年2月11日）等等，被告均有所爭執，
     蓋依原告先前起訴狀所述，原告辛○○○應已返家治療，
     今再次住院，其有何必要性與關連性，應就該等支出是否
     屬被告應負之損害賠償責任加以說明，而相關證書費用僅
     屬證明損害之費用，並非因本件侵權行為所生，原告亦不
     應向被告請求。
（2）就未來醫療費：若原告請求未來27年之醫藥費，請原告舉
     證未來27年均有進行醫療活動，包括掛號費、自費藥品費
     及中藥費等費用之醫療必要性。退而言之，縱然有其必要
     性，被告亦主張原告僅能就植物人之平均餘命5年加以請求
     。亦即，倘被告仍需賠償，僅就原告辛○○○請求未來5年
     於中山醫學大學附設醫院掛號費、自費藥品費及中藥費，
     共103,697元範圍不爭執【計算式：400（掛號費/月）×12
     月×4.00000000（霍夫曼係數）+900（自費藥品費/月）×
     12×4.00000000+680（中藥費/月）×12×4.00000000＝
     103,697】。
（二）就醫療耗材及日用品等費用：
（1）已支出醫療耗材費：原告辛○○○99年2月15日至同年10月
     1日已支出醫療耗材費108,040元（含成人濕巾、人工皮、
     紗布、棉棒、成人尿布等）及2年租賃呼吸照護醫療器材
     72,000元、租賃氧氣筒及氧氣醫療器材16,800元，合計
     196,840元（計算式：108,040+72,000 +16,800＝196,840
     ）。
（2）未來醫療用品及日用品費用：被告同意按先前原告所提原
     證17，原告辛○○○每月醫療及日常用品費用約為20,000
     元上下（詳計為20,843元），再依植物人平均餘命5年加以
     計算，是此部份之費用應為1,047,449元（計算式：20,000
      ×12×4.00000000＝1,047,449）。原告雖主張依創世福
     利基金會所函覆之每月醫療耗材及日常用品費用為25,000
     元，故擴張以每月25,000元計算未來醫療器材及日常用品
     費用云云。惟即便加計租賃呼吸照護醫療器材、氧氣筒及
     氧氣醫療等器材每月3,700元，原告每月所需之醫療器材及
     日常用品費用至多僅為24,543元。退步而言，倘仍有必要
     以每月25,000元計算原告未來每月所需醫療器材及日常用
     品費用，則被告仍主張原告僅得以植物人之平均餘命5年加
     以請求，經扣除中間利息後應為1,309,311元【計算式：25
     ,000×12×4.00000000＝1,309,311】。
（三）就房租及第四台費用部分：原告辛○○○若須復健，以原
      告之原本住所距離辰○分院僅9公里左右，實無另租住處
      為就醫之必要，縱認有租屋就近治療之必要，被告僅同意
      以每月6,873元計算。就原告辛○○○99年2月起至101 年
      2月止，為就近赴辰○分院復健而在附近租屋2年共162,95
      2元費用無意見。
（四）就看護費部分：
（1）已支出看護費（就雇請看護部份）：就原告辛○○○99年3
     月15日至99年9月17日已支出看護費322,279元部份無意見
     。惟原告辛○○○自99年2月15日起至100年5月20日止，扣
     除上開99年3月15日至同年9月17日止有雇請看護部份，共
     有273日由親屬看護，被告主張此部份應比照外籍看護薪資
     ，即每月17,880元為合理請求基準，而非原告所主張之每日
      2,200元，否則即失損害賠償用以填補損害之立法意旨。
     依被告計算方式，此部份費用應為162,708元（計算式：17
     ,880 ÷30×273＝162,708）。
（2）未來看護費：被告主張按植物人之平均餘命計算，原告僅
     能就未來5年請求一名外籍看護之看護費，而以基本薪每月
     17,880元，計算得936,419元（計算式：17,880×12×4.
     00000000＝936,419）。縱外籍看護費有加班之情形【依勞
     動基準法第36條規定，勞工每7日中至少應有1日之休息作
     為例假，而每月外籍家庭看護工月休為4天，故每月加班費
     需加計2,384元（計算式：17,880÷30×4＝2,384】；或額
     外支付外籍看護每月5,000元伙食費之情形，惟原告等人請
     求之看護費實為過高，被告僅能接受原告每月看護費得請
     求範圍為25,000元，且應以植物人平均餘命5年計算。此外
     ，原告雖主張原告辛○○○依外國人從事就業服務標準法
     第46條第1項第8款至第11款資格及審查標準第24條規定得
     請2位外籍看護工，故未來看護費須以2位外籍看護工來請
     求被告賠償，惟然依該審查標準第24條規定，外國人受前
     條僱主聘僱從事家庭看護工作者，同一被看護者原則上係
     以一人為限，但經醫療專業診斷巴氏量表評為零分，且於
     六個月內病情無法改善，亦得增聘一人，係針對外籍看護
     人所為之彈性上限規定，非謂有此情形必以兩人看護為必
     要，自不能單依前開審查標準之規定，遽認其確有由二人
     同時或輪流看護之必要，有最高法院97年度台上字第2304
     號判決可資參照。亦即原告雖有24小時看護之必要，但非
     謂需有兩人同時或輪流照顧之必要。何況，原告辛○○○
     於車禍發生之初狀況尚不穩定，由1名看護仍可予以看護，
     又何以在未來狀況穩定時，反而需要兩名外籍看護始能照
     顧，故被告抗辯原告主張未來須僱用2名外籍看護來照料原
     告辛○○○，其主張無理由。
（五）就勞動力損失之部分：就原告辛○○○勞動力損失為1,83
      4,132元無意見。
（六）就原告等人請求精神慰撫金部分：由台灣高等法院95年度
      上字第900號判決及民法第195條第3項之立法理由可知，
      民法第195條第3項旨在保護如父母子女、夫妻間因親密關
      係所生身分法益，即如未成年子女被略誘或夫妻一方與他
      人通姦造成精神上之損害，而得具以請求。本件原告辛○○○因被告過失而受到傷害，其配偶及其他子女雖然因此
      感到痛苦，惟其等間基於父母子女間之身分法益並未因此
      受到侵害。縱認原告等人得依民法第195條第3項之規定請
      求慰撫金，則按慰藉金之賠償以身體、健康遭受侵害，使
      精神上受有痛苦為必要，至其核給之標準固與財產上損害
      之計算不同，惟非不可斟酌雙方身分、資力與加害程度，
      及其他各種情形核定相當之數額。被告於事發後，留在現
      場等候員警到場處理，並對所犯罪行坦承不諱，深感悔恨
      ，亦願對原告所受傷害予以負責。惟原告所要求之賠償金
      額實在非被告初出社會之新鮮人得以負擔，被告雖於午○
      公司任職，但每月薪水不過約莫3萬元，且因初出社會工
      作，身無恆產，亦須供養母親並清償就學貸款，衡量原告
      除辛○○○外等5人所要求之慰撫金金額總計高達500萬元
      ，就被告之身分、資力觀之，顯屬過高。且此就事故之發
      生，原告丙○○、辛○○○如前所述亦與有過失，縱認有
      給付慰撫金之必要，亦應依過失比例減輕，原告己○○、
      庚○○、丙○○、戊○○、丁○○請求各給付100萬元，
      原告辛○○○請求給付300萬元之慰撫金均應為酌減。
五、就強制汽車責任險應扣除部分：
（一）保險人依本法規定所為之保險給付，視為被保險人損害賠
      償金額之一部分；被保險人受賠償請求時，得扣除之，強
      制汽車責任保險法第32條定有明文。依強制汽車責任保險
      法之規定而領得之保險金依該法規定，於加害人受賠償請
      求時，得視為有損害賠償之一部而請求扣除之。查原告截
      至目前領取保險金計20萬元，原告所得請求之損害賠償應
      扣除。
（二）其次，依原告辛○○○之情況及被告所投保之險種資料，
      由其中被告所投保之強制責任保險（險種：21）及第三人
      責任險增加傷害責任（險種：31），可知原告除可向保險
      公司請求強制責任保險之150萬元外，尚可就因此車禍事
      故所致體傷另請求100萬元，共得請求金額共250萬元。就
      此部分之金額被告早已告知原告可先向保險公司請求保險
      給付，爰依強制汽車責任保險法第32條之規定，保險人依
      本法規定所為之保險給付，視為被保險人損害賠償金額之
      一部分；被保險人受賠償請求時，應加以扣除，以免有雙
      重給付之情形。
六、聲明：（一）原告之訴駁回；（二）如受不利判決，願供擔
    保請准宣告免為假執行。
、本件經兩造整理並協議簡化爭點如下：
一、兩造不爭執事項（本院採為判決之基礎）：
（一）已支出醫藥費：原告辛○○○自99年2月15日至100年3月
      23日已支出醫藥費用為418,707元。
（二）未來醫藥費：原告辛○○○將來每年的醫藥費用以23,760
      元計算。
（三）已支出看護費（就雇請看護部份）：原告辛○○○99年3
      月15日至99年9月17日已支出看護費322,279元。
（四）看護費部分每一看護人員每月之費用以25,000元計算。
（五）已支出醫療耗材費：原告辛○○○99年2月15日至同年10
      月1日已支出醫療耗材費合計196,840元。
（六）勞動力損失：原告辛○○○勞動力損失為1,834,132元。
（七）原告辛○○○確實有支出租套房費用之必要，另上開費用
      每月以6,873元計算。
（八）已領強制責任保險金：原告辛○○○已請領之強制責任保
      險金為200,000元。
二、兩造爭執之事項
（一）原告所請求之各項損害賠償金額有無理由？
（二）被告主張原告與有過失有無理由？
肆、本院之判斷：
一、按汽車行駛至交岔路口，轉彎車應讓直行車先行，道路交通
    安全規則第102條第1項第7款定有明文。次按因故意或過失
    ，不法侵害他人之權利者，負損害賠償責任。汽車、機車或
    其他非依軌道行駛之動力車輛，在使用中加損害於他人者，
    駕駛人應賠償因此所生之損害。但於防止損害之發生，已盡
    相當之注意者，不在此限。民法第184條第1項前段、第191
    條之2分別定有明文。查原告主張被告於99年2月15日13時50
    分許，駕駛車牌號碼9863- 癸○號自用小客車，沿臺中市○區
    ○○路由子○路往丑○○路方向行駛，途經臺中市○區○○
    路與寅○路口之交岔路口時，理應注意汽車行駛至交岔路口
    ，轉彎車應暫停讓直行車先行，且當時天候晴、光線日間自
    然光線、柏油路面乾燥無缺陷、道路無障礙物、視距良好、
    行車管制號誌正常，並無不能注意之情事，竟疏未禮讓行駛
    在其右側由原告丙○○所騎乘之車牌號碼361-卯○號重型機車
    先行，即貿然右轉朝寅○路方向行駛，不慎撞及原告丙○○
    所騎乘之上開機車，致原告丙○○及後座乘客原告辛○○○
    當場摔落地面，原告丙○○受有雙手及雙膝多處擦挫傷等傷
    害，原告辛○○○受有創傷性硬膜下出血合併蜘蛛膜下出血
    及枕骨骨折、呼吸衰竭及及創傷腦傷併雙側肢體偏癱之重傷
    害之事實，為被告所不爭執，並經本院依職權調閱本院99年
    度交易字第645號刑事卷宗，核閱卷內資料亦即兩造於警詢
    、偵查中及本院刑事庭審理時之陳述，道路交通事故現場圖
    、道路交通事故調查報告表(一)、(二)、臺中市○○○道路
    交通事故談話紀錄表、臺中市○○○道路交通事故初步分析
    研判表及現場照片等資料無誤。被告於前揭時地因本件交通
    事故過失致原告辛○○○及丙○○分別受有重傷害及普通傷
    害，經本院以99年度交易字第645號刑事判決判處有期徒刑6
    月確定，亦有刑事判決在卷可憑，堪信原告此部分主張屬實
    。則被告因有上開過失情節，致原告辛○○○及丙○○分別
    受有前揭重傷害及普通傷害，已如前述，原告所受傷害顯與
    被告之過失行為有相當之因果關係，原告依前揭規定請求被
    告賠償其等所受之損害，核屬有據。
二、再按，不法侵害他人之身體或健康者，對於被害人因此喪失
    或減少勞動能力或增加生活上之需要時，應負損害賠償責任
    。不法侵害他人之身體、健康、名譽、自由、信用、隱私、
    貞操，或不法侵害其他人格法益而情節重大者，被害人雖非
    財產上之損害，亦得請求賠償相當之金額。民法第193條第1
    項及第195條第1項前段分別定有明文。又所謂「增加生活上
    之需要」，係指被害以前無此需要，因為受侵害，始有支付
    此費用之需要而言。其因身體或健康受不法侵害，需人長期
    看護，就將來應支付之看護費，係屬增加生活上需要之費用
    。（最高法院96年度台上字第513號判決參照）。本件被告
    對於原告應負損害賠償責任，已如前述。茲就原告辛○○○
    請求被告賠償其受損害之金額，是否有理由，分述如下：
（一）醫療費用部分：
    1.已支出醫療費用部分：本件原告辛○○○請求自99年2月
      15日起至100年3月23日止已支出醫療費用部分，經兩造合
      意以418,707元計算，故原告辛○○○就前揭金額之請求
      ，應予准許。
    2.未支出醫療費用部分：對於原告辛○○○將來發生之醫療
      費用，兩造合意每年之醫藥費用以23,760元計算。又原告
      辛○○○為43年12月10日生，於本件車禍事故發生時為55
      歲2月又5日，故原告辛○○○依內政部頒布之97年臺灣省
      女性簡易生命表主張原告尚有餘命28.25歲，尚屬合理，
      又因原告辛○○○前另請求自99年2月15日起至100年3月
      23 日已支出之醫療費用，扣除該段時間後，原告辛○○○之餘命仍逾27年，其請求27年之醫療費用，尚無不合。
      被告固主張原告辛○○○為植物人，依中華民國神經學學
      會85年2月6日（85）順會字第017號函所稱：「植物人之
      存活，依病人之年齡、植物人狀態之時間、及引起原因不
      同而各有差異…如急性腦傷若呈植物人狀態，其預後較差
      ，3年後死亡率百分之82，5年後之死亡率達百分之95」等
      語，其餘命應僅有5年云云。然查，被告所提出之神經學
      學會函文，乃85年所做成，當時之醫療水準與今日顯不可
      同日而語，被告引用該函文內容作為原告辛○○○餘命僅
      有5年之依據，顯非可採。又植物人之餘命，影響因素眾
      多，包括病患之年齡、性別、疾病狀況及身體、營養狀況
      ，甚至周遭看護者給予之照護與醫療程度等，均可能會有
      不同結果，再佐以今日醫藥科技進步，植物人如受周延完
      善照顧，亦可如常人般壽命。另參以系爭事故發生之時間
      為99年2月15日，迄今已近1年半，然被告亦未能舉證證明
      原告辛○○○身體機能是否有明顯衰退而使其餘命大幅降
      低之情形，是被告抗辯原告辛○○○之餘命應僅有5年云
      云，應非可採。則原告辛○○○得請求之將來醫療費用依
      霍夫曼式扣除依法定利率計算中間利息1次為412,924元【
      年別5%複式霍夫曼計算法（第一年不扣除中間利息），其
      計算式為：23,760×17.00000000＝412,924（小數點以下
      四捨五入），則原告辛○○○就前揭金額之請求，為有理
      由。
    3.綜上，原告請求醫療費用部分，於831,631元（計算式：
      418,707＋412,924＝831,631）之範圍內為有理由。
（二）醫療用品及日用品部分：
    1.已支出醫療用品部分：本件原告辛○○○請求自99年2月
      15日起至99年10月1日止已支出之醫療用品部分，經兩造
      合意以196,840元計算，故原告辛○○○就前揭金額之請
      求，應予准許。
    2.未支出醫療用品及日用品部分：對於原告辛○○○將來之
      醫療用品費用，經本院向財團法人創世社會福利基金會函
      查植物人日常生活必須用品及費用，該會函覆每月用品費
      用為25,003元，有該會100年3月22日創社字第1000154號
      函文1紙可參，則原告辛○○○主張將來之將來之醫療用
      品費用每月以25,000元計算，自無不可。又原告辛○○○
      於本件事故後尚有餘命28.25歲，已如前述，再因原告辛○○○前另請求自99年2月15日起至99年10月1日已支出之
      醫療用品費用，扣除該段時間後，原告辛○○○之餘命仍
      逾27年，其請求27年之醫療用品費用，尚無不合。則原告
      請求依霍夫曼式扣除依法定利率計算中間利息1次賠償之
      未支出醫療用品費用額為5,213,686元【年別5%複式霍夫
      曼計算法（第一年不扣除中間利息），其計算式為：
      【25,000×12×17.00000000（此為27年之霍夫曼係數）
      ＝5,213,686（小數點以下四捨五入）】，則原告辛○○○請求5,213,685元，自無不可，故原告請求被告賠償上
      開未支出之醫療用品及日用品費用5,213,685元，應予准
      許。
    3.綜上，原告請求醫療用品及日用品部分，於5,410,525元
      （計算式：196,840＋5,213,685＝5,410,525）之範圍內
      為有理由。
（三）看護費用部分：
    1.已實際支出之看護費用部分：本件原告辛○○○請求自99
      年3月15日起至99年9月17日止已支出看護費部份，經兩造
      合意以322,279元計算，故原告辛○○○就前揭金額之請
      求，應予准許。
    2.尚未實際支出之看護費用部分：查原告辛○○○主張其因
      本件車禍受傷後，受有創傷性腦損傷併兩側肢體偏癱等之
      重傷害，現日常生活完全無法自理，需專人24小時照顧等
      情，業據提出病症暨失能診斷證明書（雇主申請聘僱家庭
      外籍看護工用）1紙為證，且為被告所不爭執，故其主張
      於將來可能生存期間需人全日照護一節，即屬可採。又按
      因親屬或配偶受傷，而由親屬或配偶代為照顧被害人之起
      居，固係出於親情，但親情看護所付出之勞力，並非不能
      以金錢評價，只因兩者身分密切而免除支付義務，此種親
      屬基於身分關係之恩惠，自不能加惠於加害人，故應衡量
      及比照僱用職業護士看護情形，認被害人受有相當於親屬
      看護費之損害，得向加害人請求賠償。審酌國內僱請外籍
      看護之照顧頗為習見，又原告辛○○○確已符合僱請外籍
      看護之要件，亦有原告辛○○○提出之病症暨失能診斷證
      明書（雇主申請聘僱家庭外籍看護工用）1紙在卷可佐，
      本院因認原告辛○○○得請求之每月看護費用，應依聘僱
      外籍看護每月之費用作為計算基準。至原告雖援引「外國
      人從事就業服務法第46條第1項第8款至第11款工作資格及
      審查標準主張依法得聘僱2名外籍看護，然依該審查標準
      第24條規定，外國人受前條雇主聘僱從事家庭看護工作者
      ，同一被看護者原則上係以1人為限，但經醫療專業診斷
      巴氏量表評為零分，且於6個月內病情無法改善，亦得增
      聘1人，係針對外籍看護人所為之彈性上限規定，非謂有
      此情形必以兩人看護為必要，自不能單依前開審查標準之
      規定，遽認其確有由2人輪流看護之必要。至原告辛○○○雖又以其需24小時全天候由專人照顧，而依勞基法第30
      條規定，勞工每日正常工作時間不得超過8小時，每2週工
      作總時數不得超過84小時；而勞基法第32條規定，1日最
      長工時不得超過12小時，每月加班不得超過46小時，而主
      張其有聘僱2名看護之必要云云，然按經中央主管機關核
      定公告下列工作者，得由勞雇雙方另行約定，工作時間、
      例假、休假、女性夜間工作，並報請當地主管機關核備，
      不受第30條、第32條、第36條、第37 條、第49條規定之
      限制。一、監督、管理人員或責任制專業人員。二、監視
      性或間歇性之工作。三、其他性質特殊之工作，勞基法第
      84-1條規定甚明。又個人服務業之家庭幫傭及監護工為勞
      動基準法第84條之1之工作者，亦經行政院勞工委員會（
      87）台勞動二字第012975號函釋甚明，則外籍看護依法既
      不需受勞基法第30條、第32條之限制，原告辛○○○上開
      主張亦屬無據。再查，原告辛○○○於車禍發生之初狀況
      尚不穩定，既由1名看護即可勝任看護之工作（詳見原告
      所提出看護收據），又何以在將來狀況穩定時，反而需要
      2名外籍看護始能照顧？況是否需要2人之照顧，端視照顧
      者對被照顧者品質維持之程度而定，而關於看護之品質亦
      得藉由教育、訓練改善，並非一定要由兩人輪流照顧始可
      ，是原告辛○○○對於其確有聘僱2名外籍看護之必要乙
      節，既未能舉證以實其說，本院因認其請求之看護費損害
      ，仍以聘僱1名外籍看護每月所需之費用作為計算之基準
      較為合理。又關於聘僱1名外籍看護每月所需之費用，兩
      造業已合意以25,000元計算，而原告辛○○○於本件事故
      後尚有餘命28.25歲，亦如前述，但因原告辛○○○前已
      請求自99年3月15日起至99年9月17日止共187日所支出之
      看護費用，故扣除此段看護期間後，原告辛○○○尚得請
      求看護之餘命為27.74年（計算式：28.25－0.51＝27.74
      ），則原告辛○○○得請求之看護費用依霍夫曼式扣除依
      法定利率計算中間利息1次為5,308,154元【年別5%複式霍
      夫曼計算法（第一年不扣除中間利息），其計算式為：25
      ,000×12×「17.00000000＋（17.00000000－00.0000000
      0）×0.74」＝5,308,154（小數點以下四捨五入）】，是
      原告辛○○○於此金額範圍內之請求，尚屬有據，應予准
      許。逾該數額範圍之請求，於法未合，應予駁回。
    3.綜上，原告請求看護費用部分，於5,630,433元（計算式
      ：322,279＋5,308,154＝5,630,433）之範圍內為有理由
      。
（四）勞動能力損失部分：本件原告辛○○○請求勞動能力損失
      部分，經兩造合意以1,834,132元計算，故原告辛○○○
      就前揭金額之請求，應予准許。
（五）租屋費用部分：原告辛○○○主張其為就近赴辰○醫院復
      健而有在附近租屋之必要，其餘命以27年計算，應支出之
      租屋費共1,385,967元等情。被告對於原告辛○○○確實
      有支出租套房費用之必要，另上開費用每月以6,873元計
      算不爭執。又原告辛○○○於本件事故後尚有餘命28.25
      歲，已如前述，則其請求餘命以27年計算，尚無不可。準
      此，原告辛○○○得請求之租屋費用依霍夫曼式扣除依法
      定利率計算中間利息1次為1,433,346元【年別5%複式霍夫
      曼計算法（第一年不扣除中間利息），其計算式為：
      6,873×12×17.00000000＝1,433,346（小數點以下四捨
      五入），則原告辛○○○就前揭金額之請求，為有理由。
（六）精神上慰撫金：查原告辛○○○因被告之過失行為，受有
      創傷性硬膜下出血合併蜘蛛膜下出血及枕骨骨折、呼吸衰
      竭及及創傷腦傷併雙側肢體偏癱之重傷害，精神受有相當
      之痛苦，自得請求被告賠償非財產上之損害。按慰撫金之
      賠償須以人格權遭遇侵害，使精神上受有痛苦為必要，其
      核給之標準固與財產上損害之計算不同，然非不可斟酌雙
      方身分資力與加害程度，及其他各種情形核定相當之數額
      （最高法院51年台上字第223號判例參照）。經查，原告
      辛○○○為新民高職畢業，曾擔任行政人員、小吃店員工
      、清潔人員。被告則為大學畢業，現任職於午○公司擔任
      技術維修員，月薪約3萬元，又原告辛○○○在98、97年
      度所得總額均為0元，名下無恆產；被告在98、97年度所
      得總額為49萬6千餘元、37萬4千餘元，名下有汽車1台，
      業據兩造陳明在卷，並經本院依職權查詢兩造之稅務電子
      閘門財產調件明細表附卷可參。本院斟酌被告之加害情形
      、可歸責程度、原告辛○○○所受精神上之痛苦、賠償權
      利人之身分地位、經濟能力、賠償義務人之經濟狀況，認
      原告辛○○○請求之精神慰撫金在100萬元內為適當，逾
      此部分之請求，即屬無據，應予駁回。
（七）準此，原告辛○○○得請求賠償之金額為16,140,067元（
      計算式：831,631＋5,410,525＋5,630,433＋1,834,132＋
      1,433,346＋1,000,000＝16,140,067）。
三、又按「不法侵害他人之身體、健康、名譽、自由、信用、隱
    私、貞操，或不法侵害其他人格法益而情節重大者，被害人
    雖非財產上之損害，亦得請求賠償相當之金額。其名譽被侵
    害者，並得請求回復名譽之適當處分」、「前二項規定，於
    不法侵害他人基於父、母、子、女或配偶關係之身分法益而
    情節重大者，準用之」，民法第195條第3項、第1項分別定
    有明文。本件原告丙○○因被告之過失行為，受有雙手及雙
    膝多處擦挫傷等傷害，精神受有相當之痛苦，自得請求被告
    賠償非財產上之損害。又原告己○○為原告辛○○○之配偶
    ，原告丙○○、庚○○、丁○○、戊○○則均為原告辛○○○之子女，為兩造所不爭執，且有原告提出之戶籍謄本1件
    附卷可稽（詳見本院附民卷第62- 63頁）。本件原告辛○○○因被告之過失行為，受有前揭之重傷害，日常生活均需依
    賴他人照護，原告己○○、丙○○、庚○○、丁○○、戊○○分別為其配偶及子女，彼此間之關係至為親密，辛○○○
    日常生活均需依賴他人照護，渠等除內心之傷痛與不捨外，
    精神上亦有相當之壓力，堪認其等基於配偶、子女之身分法
    益遭受被告侵害而情節重大。是原告己○○、丙○○、庚○○、丁○○、戊○○依民法第195條第3項之規定請求被告賠
    償慰撫金，亦核屬有有據，應予准許。又原告己○○為國小
    肄業，曾擔任美髮設計師、清潔人員；原告庚○○為未○科
    技大學畢業、曾任申○光電生技工程師、現負責照顧母親辛○○○；原告丁○○為酉○科技大學畢業、曾擔任戌○○○百貨
    美食工讀生、亥○百貨茶飲工讀生、天○○○加油站工讀生、
    地○壁紙股份有限公司辦公人員、清潔社負責人，目前因母
    親辛○○○病情在家照顧母親；原告戊○○僑光科技大學畢
    業、現任宇○房屋行政秘書；原告丙○○國立台中技術學院
    在學中、曾擔任宙○百貨專櫃工讀生、飾品正職銷售人員、
    玄○○晚班工讀生、短期校內工讀等職；被告則任職於午○
    公司，月薪約3萬元，又原告己○○在98、97年度所得總額
    為0元、43元，名下有投資1筆；原告庚○○在98、97年度所
    得總額均為0元，名下無恆產；原告丁○○在98、97年度所
    得總額為3萬6千餘元、16萬7千餘元，名下有投資1筆；原告
    戊○○在98、97年度所得總額為49萬6千餘元、37萬4千餘元
    ，名下有汽車1台；原告丙○○在98、97年度所得總額為4萬
    7千餘元、0元，名下無恆產；被告在98、97年度所得總額為
    49萬6千餘元、37萬4千餘元，名下有汽車1台，業據兩造陳
    明在卷，並經本院依職權查詢兩造之稅務電子閘門財產調件
    明細表附卷可參。本院斟酌被告之加害情形、可歸責程度暨
    兩造之身分、年齡、地位、技能、經濟能力、原告丙○○因
    所受傷害造成精神上之痛苦暨原告己○○、丙○○、庚○○
    、丁○○、戊○○分別基於配偶、子女之身分法益所受精神
    上傷痛之程度，日後須終身照顧辛○○○所受精神打擊及痛
    苦，非常人所能忍受，故認原告己○○、庚○○、丁○○、
    戊○○請求之精神慰撫金各在40萬元內為適當，原告丙○○
    請求之精神慰撫金在45萬元內為適當，逾此部分之請求，即
    屬無據，應予駁回。
四、被告固又主張：依道路交通安全規則第94條之規定，汽車在
    同一車道行駛時，除擬超越前車外，後車與前車之間應保持
    隨時可以煞停之距離，汽車除遇突發狀況必須減速外，不得
    任意驟然減速。前車如須減速暫停，駕駛人應預先顯示燈光
    或手勢告知後車，後車駕駛人應隨時注意前車之行動。汽車
    行駛時，駕駛人應注意車前狀況及兩車併行之間隔，並隨時
    採取必要之安全措施。然原告丙○○於駕駛車牌號碼361-卯○
    號重型機車時，疏未注意上開規定，故於事故發生時未能煞
    停而撞上被告右側車門導致事故發生，原告丙○○自係與有
    過失。又因原告辛○○○未繫帶或未確實戴好安全帽，才會
    因撞擊跌落地面時，頭部直接受到撞擊而有如前所述之嚴重
    傷勢，原告辛○○○亦與有過失云云。然查本件事故之發生
    ，乃係被告駕駛車牌號碼9863- 癸○號自用小客車，沿臺中市
    ○區○○路由子○路往丑○○路方向行駛，途經臺中市○區
    ○○路與寅○路口之交岔路口時，未禮讓行駛在其右側由原
    告丙○○所騎乘之車牌號碼361-卯○號重型機車先行，即貿然
    右轉朝寅○路方向行駛，方造成其右前側車身與原告丙○○
    所騎乘機車之左側車身發生擦撞，已如前述，則本件肇事之
    原因，既係被告駕駛車輛，轉彎車未讓直行車先行，顯與被
    告主張原告丙○○係未保持安全距離而自後方追撞其車輛之
    情形截然不同，況本件車禍經送台中市車輛行車事故鑑定委
    員會鑑定結果，認被告駕駛自小客車於交岔路口不當超車右
    轉彎時，撞及右側直行車，為肇事原因。原告丙○○駕駛重
    機車無肇事因素，有上開鑑定委員會10 0年5月5日中市車鑑
    字第1000359號鑑定意見書1紙在卷可憑；再經送臺灣省車輛
    行車事故覆議委員會鑑定結果，認被告駕駛自小客車，行經
    行車管制號誌交岔路口，違規超車不當且未注意讓右側直行
    車先行，為肇事因素。原告丙○○無肇事因素，亦有上開覆
    議委員會100年7月5日覆議字第1006202625號函1件在卷可參
    。是被告援引道路交通安全規則第94條之規定，認原告丙○○與有過失，即屬無據。又本件車禍發生後，現場圖雖可見
    到安全帽掉落在地上，然查，證人即到場處理之警員乙○○
    到庭具結證稱：「（請你說明現場處理時原告辛○○○有無
    戴安全帽？）到達現場以後傷者已經送醫院，現場遺有兩頂
    安全帽，路邊有血跡。」、「（請求庭上提示偵查卷宗照片
    編號3第7頁，是否你所拍？）是我拍得，當初地上確定有兩
    頂安全帽，旁邊有血跡。血跡是在安全帽旁邊，但有無沾到
    安全帽上我記憶不清楚。」、「（提示偵卷照片10部分，這
    張照片是你拍得嗎？）是我拍得，摩托車旁邊有血跡，該攤
    血跡即為安全帽掉落的位置。」等語（詳見本院100年4 月7
    日言詞辯論筆錄）。足見原告辛○○○於車禍發生當時確實
    有繫帶安全帽，並於發生事故時連同安全帽摔落地面受傷，
    血跡位置才會與安全帽掉落位置相同。至被告雖又主張原告
    辛○○○未扣緊安全帽云云，然原告辛○○○於車禍發生當
    時確實有繫帶安全帽，已如前述，則被告欲主張原告辛○○○未扣緊安全帽，即應由被告負舉證之責，然被告對此有利
    於己之事實，始終無法提出相關確切之證據足資證明，或供
    本院調查以實其說，自尚不能徒憑其前揭無法查與事實相符
    之陳述即採為有利於其之認定，是被告主張本件有過失相抵
    之適用云云，即非有據。
五、末按保險人依本法規定所為之保險給付，視為被保險人損害
    賠償金額之一部分；被保險人受賠償請求時，得扣除之，強
    制汽車責任保險法第32條定有明文。是強制汽車責任保險之
    被保險人於該範圍內之損害賠償責任即因而解免。本件原告
    辛○○○已獲汽車強制責任保險金理賠200,000元，為兩造
    所不爭執，是此部分之款項自應於本件損害賠償請求中扣除
    ，經扣除後，原告辛○○○得請求被告賠償之數額應為15,
    940,067元（計算式：16,140,067－200,000＝15,940,067）
    。
六、給付有確定期限者，債務人自期限屆滿時起，負遲延責任。
    給付無確定期限者，債務人於債權人得請求給付時，經其催
    告而未為給付，自受催告時起，負遲延責任。其經債權人起
    訴而送達訴狀，或依督促程序送達支付命令，或為其他相類
    之行為者，與催告有同一之效力。民法第229條第1項、第2
    項定有明文。又遲延之債務，以支付金錢為標的者，債權人
    得請求依法定利率計算之遲延利息。但約定利率較高者，仍
    從其約定利率。應付利息之債務，其利率未經約定，亦無法
    律可據者，週年利率為百分之五，民法第233條第1項、第20
    3條亦有明文。本件原告對被告之侵權行為債權，核屬無確
    定期限之給付，既經原告起訴而送達訴狀，被告迄未給付，
    當應負遲延責任。是原告請求自起訴狀繕本送達被告翌日即
    99年10月14日起（詳見本院附民卷第84頁），均至清償日止
    ，按週年利率5%計算之法定遲延利息，核無不合。
七、綜上所述，原告依侵權行為之法律關係，請求被告賠償其等
    所受之損害，於原告辛○○○得請求被告賠償15,940,067元
    ；原告丙○○得請求被告賠償45萬元；原告己○○、庚○○
    、丁○○、戊○○各得請求被告賠償40萬元，及均自起訴狀
    繕本送達被告之翌日即99年10月14日起至清償日止，按週年
    利率百分之五計算之利息之範圍內，於法有據，應予准許，
    逾此範圍之請求，核屬無據，應予駁回。
八、兩造分別陳明願供擔保請准為假執行及免為假執行之宣告，
    經核原告勝訴部分於法並無不合，爰分別酌定相當之擔保金
    額予以准許。至於原告敗訴部分，其等假執行之聲請亦失所
    附麗，應併予駁回。
九、又本件原告提起刑事附帶民事訴訟，而由本院刑事庭依刑事
    訴訟法第504條第1項規定，裁定移送前來，依同條第2項規
    定免繳納裁判費，其於本院審理期間，亦未滋生其他訴訟必
    要費用，茲參酌臺灣高等法院暨所屬法院95年度法律座談會
    意見，無庸為訴訟費用負擔之諭知，附予敘明。
十、本件事證已臻明確，兩造其餘攻擊防禦方法，核與判決結果
    不生影響，爰不逐一論述。
肆、宣告假執行及免為假執行之依據：民事訴訟法第390條第2項
    、第392條第2項。
中　　華　　民　　國　 100　　年　　8 　　月　　9 　　日
                  民事第二庭    法  官    黃炫中
正本係照原本作成。
如對本判決上訴，須於判決送達後20日內向本院提出上訴狀（須
附繕本）。如委任律師提起上訴者，應一併繳納上訴審裁判費。
中　　華　　民　　國　 100　　年　　8 　　月　　9 　　日
                                書記官
